【裁判字號】    89,簡,14
【裁判日期】    900727
【裁判案由】    損害賠償
【裁判全文】
臺灣臺中地方法院民事裁定  八十九年簡字第一四號
    聲  請  人
    即  原  告  甲○○
    即  被  告  丙○○
                丁○○
                戊○○
右聲請人與相對人間請求損害賠償事件，聲請保全證據，本院裁定如左：
    主      文
聲請駁回。
聲請程序費用由聲請人負擔。
    理      由
一、按證據有滅失或礙難使用之虞，或經他造同意者，得向法院聲請保全證據，就確
    定事、物之現狀有法律上利益並有必要時，亦得聲請為鑑定、勘驗或保全書證，
    民事訴訟法第三百八十六條定有明文，而所謂滅失，即毀滅喪失之意，最高法院
    八十二年台抗第三一０號著有判例，次按聲請保全證據之理由，係因相對人拒不
    將證據提出於法院，而非該證據有滅失或礙難使用之虞，復無經相對人同意之情
    形，自僅屬是否應由法院依自由心證斷定該文書繕本之證據力，或法院得否認聲
    請人關於該文書之主張為正當之問題，自與聲請保全之要件不合，最高法院八十
    五年度台抗字第九號亦有裁定。另就確定事、物之現狀雖得聲請保全證據，然為
    防止濫用此一制度，而損害他造之權益，故為此種保全證據之聲請，限於有法律
    上利益並有必要時，始得為之，且其證據方法以鑑定、勘驗及保全書證為限。
二、本件聲請人聲請意旨如略以：相對人即被告等三人之訴訟代理人乙○○（以下簡
    稱乙○○）於鈞院審理八十九年度簡字第十四號案件時，於辯論期日所庭呈之證
    據即一月份專利承租金統計表收據，係以支票簽收回條遮掩部分內容後影印之文
    書，是以該收據原本有滅失之虞即有保全證據現狀之必要，並請求於宣判前至民
    安瓦斯實業股份有限公司（下稱民安公司）保全涉有變造之收據原本等語。
三、經查，聲請人所主張乙○○於本院審理八十九年度簡字第十四號案件時，於辯論
    期日所庭呈之證據即一月份專利承租金統計表收據，係以支票簽收回條遮掩部分
    內容後影印為庭呈之文書，此固有該影印文書附卷可參，惟查，聲請人亦於審理
    時已提出同上內容之收據文書內容，且聲請人於審理時所提出之文書，其上並無
    以支票簽收回條遮掩部分內容而為影印之情形，此有聲請人提出於本院之收據影
    本附卷足參，顯見聲請人已就該文書之內容為必要之保全，就其所代證事項，並
    無滅失或礙難使用之虞。而乙○○當庭所提出之文書經遮掩之部分，亦僅關於民
    安公司承辦人員之簽章，該等部分之內容即可由聲請人所提出之資料查知其情。
    而揆諸首開說明，縱因相對人拒不將該等文書證據提出於法院，亦僅屬是否應由
    法院依自由心證斷定該文書繕本之證據力，或法院得否認聲請人關於該文書之主
    張為正當之問題，況聲請人欲聲請保全之文書原本，縱使於相對人即被告等三人
    之訴訟代理人乙○○所掌管之中，而有滅失之虞，然聲請人對該文書之真正未表
    示爭執，反而於訴訟中引該文書之全部內容為其有利之證據，是本院自無要求提
    出原本之必要，而本院亦非不得逕就該文書內容為必要之審酌，且若其內容即對
    聲請人之訴訟主張有利，更非不得逕採為有利聲請人之證據，其聲請保全書證雖
    有法律上之利益，惟既經聲請人提出已經保全之證據，核與本院至現場保全之結
    果並無不同，是其聲請保全證據，即無必要，不應准許。
四、依民事訴訟法第九十五條、第七十八條裁定如主文。
中      華      民      國    九十      年      七      月    二十七    日
                                    臺灣臺中地方法院民事第三庭
~B法      官  許石慶
右為正本係照原本作成
如對本裁定抗告須於裁定送達後十日內向本院提出抗告狀
中      華      民      國    九十      年      八    月        一      日
~B法院書記官  魏愛玲


司法院資訊處製作；財團法人民間司法改革基金會備份。
